【裁判字號】    97,訴,249
【裁判日期】    970430
【裁判案由】    毒品危害防制條例
【裁判全文】
臺灣士林地方法院刑事判決               97年度訴字第249號
公  訴  人  臺灣士林地方法院檢察署檢察官
被      告  甲○○
                    樓
                    樓
上列被告因毒品危害防制條例案件，經檢察官提起公訴（97年度
毒偵字第172 號），被告於本院準備程序中就被訴事實為有罪之
陳述，經合議庭裁定由受命法官獨任進行簡式審判程序審理，判
決如下：
    主  文
甲○○施用第一級毒品，累犯，處有期徒刑壹年肆月。
    事  實
一、甲○○前因施用毒品案件，先後2 次經送觀察、勒戒後，均
    認無繼續施用毒品之傾向，於民國87年10月30日及91年4 月
    30日釋放出所，並由台灣士林地方法院檢察署檢察官分別以
    87年度偵字第8243號、91年度毒偵緝字第66號不起訴處分確
    定。又因施用第1 級毒品海洛因、第2 級毒品安非他命案件
    ，經依裁定送強制戒治，由同署檢察官分別以91年度毒偵字
    第891 號提起公訴，再以92年度毒偵字第70號聲請簡易判決
    處刑，於93年1 月9 日因法律修正停止戒治而釋放出所，刑
    責部分先後經本院於92年8 月7 日以91年度訴字第710 號判
    決處有期徒刑1 年3 月、92年8 月11日以92年度易字第362
    號判決處有期徒刑7 月確定，2 案合併執行，於95年6 月8
    日假釋付保護管束，95年11月29日保護管束期滿執行完畢。
    詎甲○○猶不知悛悔，亦未戒除毒癮，復基於施用第1 級毒
    品海洛因之犯意，於97年1 月6 日下午在台北市○○區○○
    路1 段137 巷4 之1 號4 樓居處，施用第1 級毒品海洛因1
    次。嗣於97年1 月8 日中午12時30分許，經警持搜索票搜索
    其前揭居處並採尿送驗，結果呈毒品嗎啡、可待因陽性反應
    ，始悉上情。
二、案經臺北市政府警察局信義分局報請台灣士林地方法院檢察
    署檢察官偵查起訴，被告於準備程序中為有罪之陳述，經合
    議庭裁定由受命法官獨任進行簡式審判程序審理。
    理  由
一、上揭犯罪事實，業據被告甲○○於本院審理中坦承不諱（本
    院卷97年4 月8 日準備程序及審判筆錄），其於97年1 月8
    日為警採集之尿液，經送鑑定，結果呈嗎啡、可待因陽性反
    應，有台灣尖端先進生技醫藥股份有限公司97年1 月15日尿
    液檢體編號023010號濫用藥物檢驗報告1 紙在卷為憑，足認
    被告自白施用海洛因犯行與事實相符。
二、毒品危害防制條例於民國92年7 月9 日修正公布，自93年1
    月9 日施行，其中第20條、第23條將施用毒品之刑事處遇程
    序，區分為「初犯」及「5 年內再犯」、「5 年後再犯」。
    依其立法理由之說明：「初犯」，經觀察、勒戒或強制戒治
    後，應為不起訴處分或不付審理之裁定；經觀察、勒戒或強
    制戒治執行完畢釋放後，「5 年內再犯」者，因其再犯率甚
    高，原實施之觀察、勒戒及強制戒治既已無法收其實效，爰
    依法追訴或裁定交付審理。至於經觀察、勒戒或強制戒治執
    行完畢釋放後，「5 年後再犯」者，前所實施之觀察、勒戒
    或強制戒治已足以遮斷其施用毒品之毒癮，為期自新及協助
    其斷除毒癮，仍適用「初犯」規定，先經觀察、勒戒或強制
    戒治之程序。從而依修正後之規定，僅限於「初犯」及「5
    年後再犯」二種情形，始應先經觀察、勒戒或強制戒治程序
    。倘被告於5年內已再犯，經依法追訴處罰，縱其第3 次（
    或第3 次以上）再度施用毒品之時間，在初犯經觀察、勒戒
    或強制戒治執行完畢釋放五年以後，已不合於「5 年後再犯
    」之規定，且因已於「5 年內再犯」，顯見其再犯率甚高，
    原實施觀察、勒戒或強制戒治，已無法收其實效，即應依該
    條例第10條處罰，最高法院95年度第7 次刑事庭決議、最高
    法院95年度台非字第59號、第65號判決意旨可資參照。經查
    ，本件被告前因施用毒品案件，先後2 次經送觀察、勒戒後
    ，均認無繼續施用毒品之傾向，於87年10月30日及91年4 月
    30日釋放出所，並由台灣士林地方法院檢察署檢察官分別以
    87年度偵字第8243號、91年度毒偵緝字第66號不起訴處分確
    定。又因施用第1 級毒品海洛因、第2 級毒品安非他命案件
    ，經依裁定送強制戒治，由同署檢察官分別以91年度毒偵字
    第891 號提起公訴，再以92年度毒偵字第70號聲請簡易判決
    處刑，於93年1 月9 日因法律修正停止戒治而釋放出所等節
    ，復有台灣高等法院被告前案紀錄表、法務部全國檢察官線
    上查詢刑案人犯在監所最新資料報表等件在卷為憑，被告於
    91年4 月30日觀察勒戒執行完畢後5 年內，復於91年、92
    年間再犯施用毒品罪，且經判決處刑確定，本案再犯施用毒
    品罪，顯非初犯，亦非毒品危害防制條例第20條第3 項所指
    「5 年後再犯」之情形，應依法訴追論科。
三、按海洛因為毒品危害防制條例第2 條第2 項第1 款所稱之第
    1 級毒品，不得施用、持有。核被告施用海洛因之行為，係
    犯毒品危害防制條例第10條第1 項之施用第1 級毒品罪，其
    施用前持有海洛因之低度行為為施用之高度行為吸收，不另
    論罪。又，被告前因施用毒品案件，先後經本院於92年8 月
    7 日以91年度訴字第710 號判決處有期徒刑1 年3 月、92年
    8 月11日以92年度易字第362 號判決處有期徒刑7 月確定，
    2 案合併執行，於95年6 月8 日假釋付保護管束，95年11
    月29日保護管束期滿執行完畢，有卷附台灣高等法院被告全
    國前案紀錄表在卷為憑，5 年內故意再犯本件有期徒刑以上
    之罪，為累犯，依法加重其刑。爰審酌被告因施用毒品案件
    ，業經觀察、勒戒及強制戒治之矯治，並屢經刑之訴追及處
    罰，仍無法戒除毒癮，又再犯本案施用毒品，原應重懲，惟
    念其施用毒品乃戕害個人身心健康，尚未流毒他人等一切情
    狀，量處如主文所示。
據上論斷，應依刑事訴訟法第273 條之1 第1 項、第299 條第1
項前段，毒品危害防制條例第10條第1 項，刑法第11條前段、第
47 條，判決如主文。
本案經檢察官高俊申到庭執行職務。
中    華    民    國    97    年    4    月    30     日
                  刑事第六庭法  官  楊得君
以上正本證明與原本無異。
如不服本判決，應於判決送達後10日內，向本院提起上訴狀，上
訴並應敘明上訴理由。
                            書記官  陳佳伶
中    華    民    國    97    年    4     月    30    日
附錄法條：
毒品危害防制條例第10條第1項
施用第一級毒品者，處 6 月以上 5 年以下有期徒刑。


司法院資訊處製作；財團法人民間司法改革基金會備份。
